【裁判字號】    92,上訴,1916
【裁判日期】    921031
【裁判案由】    違反臺灣地區與大陸地區人民關係條例
【裁判全文】
臺灣高等法院高雄分院刑事判決                  九十二年度上訴字第一九一六號
    上  訴  人
    即  被  告  洪水利
    上  訴  人
    即  被  告  乙○○
右上訴人等因違反台灣地區與大陸地區人民關係條例案件，不服臺灣高雄地方法院九
十二年度易字第一二八二號中華民國九十二年七月三十日第一審判決（起訴案號：臺
灣高雄地方法院檢察署九十一年度偵字第二四五四二號），提起上訴，本院判決如左
：
      主  文
上訴駁回。
洪水利、乙○○均緩刑參年。
      事  實
一、洪水利係澎湖籍「聖豐全」號漁船之船長，乙○○係該漁船船員暫代輪機長職務
    ，趙光恒、洪進興、李保信（以上三人均已另案經原審判處罪刑併宣告緩刑確定
    ）、王伯寬（已死亡）係該漁船之船員，於民國（下同）九十一年十月十一日上
    午九時四十五分許，「聖豐全」號漁船自臺南縣將軍港報關出海，欲前往北緯二
    十二度三十八分，東經一一九度二十分處海域作業，該六人均甲知非經主管機關
    許可，不得將船舶航行至大陸地區，詎為購買捕魚網具鋼纜上之橡膠圈，而共同
    基於違反臺灣地區與大陸地區人民關係條例之犯意聯絡，於出海後之翌日，即九
    十一年十月十二日上午七、八時許，未經主管機關許可，共同駕駛該漁船前往福
    建省圍頭港外錨泊，再由大陸地區漁民用小舢板搭載洪水利等六人上岸前往大陸
    地區欲購買漁具。嗣於九十一年十月十四日六時二十五分許，返臺行抵臺中外海
    二海浬處（北緯二十四度十七分、東經一百二十度二十九分）時，為行政院海岸
    巡防署海洋巡防總局第三（台中）海巡隊第五○○八號巡防艇（下稱海巡隊）執
    行巡邏勤務時登船檢查，始查獲上情。
二、案經行政院海岸巡防署海洋巡防總局第三海巡隊移送臺灣台中地方法院檢察署呈
    請臺灣高等法院檢察署檢察長核轉臺灣高雄地方法院檢察署檢察官偵查起訴。
    理  由
一、右揭犯罪事實迭據上訴人即被告洪水利、乙○○於原審及本院審理時供認不諱，
    復有「聖豐全」號漁船之出港檢查表、海巡隊檢查紀錄表、漁船具領保管切結書
    各一紙，及「聖豐全」號漁船之照片二幀、航跡儀照片四幀等資料附於偵查卷內
    可資佐證，足認被告洪水利、乙○○之自白核與事實相符，堪可採信，事證甲確
    ，被告等二人右揭之犯行均堪認定。
二、按臺灣地區與大陸地區人民關係條例第八十條第一項前段規定「中華民國船舶、
    航空器或其他運輸工具所有人、營運人或船長、機長、其他運輸工具駕駛人違反
    同法第二十八條第一項規定航行至大陸地區者，處三年以下有期徒刑、拘役或科
    或併科新台幣一百萬元以上一千五百萬元以下罰金」，係以中華民國之船舶、航
    空器或其他運輸工具所有人、營運人或船長、機長、其他運輸工具駕駛人為犯罪
    主體，屬於身分犯之一種。而因身分或其他特定關係成立之罪，其共同實施或教
    唆、幫助者，雖無特定關係，仍以共犯論，刑法第三十一條第一項定有甲文。被
    告洪水利係中華民國船舶澎湖籍「聖豐全」號漁船之船長；被告乙○○係船員暫
    代輪機長，雖非中華民國船舶船長，惟既與有船長身分之被告洪水利有共同之犯
    意聯絡及行為之分擔，仍應適用臺灣地區與大陸地區人民關係條例第八十條第一
    項前段規定對之論罪科刑。核被告洪水利、乙○○所為，均係犯違反臺灣地區與
    大陸地區人民關係條例第二十八條第一項之為中華民國船舶船長，違反中華民國
    船舶非經主管機關許可不得航行至大陸地區之規定罪，應依同條例第八十條第一
    項前段規定處罰。被告乙○○與同案被告洪水利、已判決確定之另案被告趙光恆
    、李保信、洪進興及已死亡之王柏寬就上開犯行，均有共同犯意之聯絡及行為之
    分擔，應依刑法第三十一條第一項規定，與被告洪水利就上開犯行論以共同正犯
    。
三、原審因而適用臺灣地區與大陸地區人民關係條例第二十八條第一項、第八十條第
    一項前段，刑法第十一條前段、第三十一條第一項、第四十一條第一項，審酌被
    告洪水利為船長，被告乙○○係船員兼代輪機長，為購買漁具而違反兩岸尚不得
    直航之規定而直航至大陸地區，及並未從事其他不法犯罪行為，犯後均已坦承犯
    行、態度尚佳，被告洪水利係船長，被告乙○○係兼代輪機長之職，對該漁船均
    有主控權等一切情狀，就渠等二人均量處有期徒刑五月，並均諭知如易科罰金均
    以三百元折算一日。經核原判決認事用法並無違誤，量刑亦稱允當，被告等上訴
    意旨指摘原判決量刑過當，為無理由，應予駁回。
四、被告李洪水利、乙○○等前此均未曾受有期徒刑以上刑之宣告，有臺灣高等法院
    被告全國前案紀錄表各一紙附卷可稽，經此偵、審教訓，當知所警惕，另審酌被
    告等二人之犯罪之動機、目的在於就近購買漁具所需之零件，除此之外，並無其
    他不法犯行，情節甚為輕微等情，認所宣告之刑，以暫不執行為適當，爰併諭知
    均緩刑三年，以啟自新。
五、同案被告李保信、趙光恆、洪進興、王柏寬等人經原審判決後，未據上訴，故不
    另論列。
據上論結，應依刑事訴訟法第三百六十八條，刑法第七十四條第一款，判決如主文。
本案經檢察官邱榮藏到庭執行職務。
中     華     民     國      九十二    年    十    月       三十一      日
                              臺灣高等法院高雄分院刑事第四庭
                                  審判長法官  蕭權閔
                                        法官  陳啟造
                                        法官  李嘉興
右正本證甲與原本無異。
不得上訴。
                                      書記官  劉博文
中     華     民     國      九十二    年    十一  月         四        日
判決論罪科刑法條：
臺灣地區與大陸地區人民關係條例第二十八條第一項
中華民國船舶、航空器及其他運輸工具，非經主管機關許可，不得航行至大陸地區。
臺灣地區與大陸地區人民關係條例第八十條第一項前段：
中華民國船舶、航空器或其他運輸工具所有人、營運人或船長、機長、其他運輸工具
駕駛人違反第二十八條第一項規定或違反第二十八條之一第一項規定或臺灣地區人民
違反第二十八條之一第二項規定者，處三年以下有期徒刑、拘役或科或併科新臺幣一
百萬元以上一千五百萬元以下罰金。
                                                                      Ａ


司法院資訊處製作；財團法人民間司法改革基金會備份。
